臺灣臺南地方法院臺南簡易庭民事判決
109年度南簡字第759號
原      告  旺旺友聯產物保險股份有限公司

法定代理人  劉自明  
訴訟代理人  楊弘儒  
被      告  顏暉桓  

上列當事人間請求侵權行為損害賠償事件，經本院於民國109年1
1月10日言詞辯論終結，判決如下：
    主      文
被告應給付原告新臺幣108,479元，及自民國109年5月4日起至清
償日止，按週年利率百分之五計算之利息。
原告其餘之訴駁回。
訴訟費用新臺幣1,440元由被告負擔。
本判決原告勝訴部分得假執行。
    事實及理由
一、原告起訴主張：
（一）被告於民國108年3月7日上午8時許，駕駛車號000-0000汽
      車，行經臺南市東區前鋒路與民族路口時，因超車未保持
      安全距離，而擦撞由原告所承保、訴外人臺灣賓士資融小
      客車租賃股份有限公司所有，並由訴外人黃麗英所駕駛之
      車號000-0000號汽車（下稱系爭承保車輛），致系爭承保
      車輛左側車身受損，業經原告依保險契約賠付修理費用新
      台幣（下同）198,546元（包含零件費149,652元、工資13
      ,288元、烤漆35,606元），而依保險法第53條第1項之規
      定取得代位求償權。為此，爰依民法第184條第1項前段、
      第191條之2、第196條、保險法第53條第1項之規定提起本
      件訴訟。
（二）並聲明：
    ⒈被告應給付原告198,546元，及自起訴狀繕本送達之翌日起
      至清償日止，按週年利率百分之五計算之遲延利息。
    ⒉訴訟費用由被告負擔。
二、被告則以：
（一）被告駕駛車輛行駛前鋒路要直行進入地下道，原告承保車
      輛要轉彎，沒有讓直行車先行，撞到被告車輛的右後方，
      應有過失。被告從前鋒路直行，為了閃避一台機車，所以
      車輛有往右偏，被告自認並無肇事因素等語置辯。
（二）並聲明：請求駁回原告之訴。
三、得心證之理由：
（一）按因故意或過失，不法侵害他人之權利者，負損害賠償責
      任；不法毀損他人之物者，被害人得請求賠償其物因毀損
      所減少之價額，民法第184第1項前段、196條定有明文。
      又被保險人因保險人應負保險責任之損失發生，而對於第
      三人有損失賠償請求權者，保險人得於給付賠償金額後，
      代位行使被保險人對於第三人之請求權，保險法第53條第
      1項前段亦規定甚明。又按汽車超車時，應依下列規定：…
      …超越時應顯示左方向燈並於前車左側保持半公尺以上之
      間隔超過，行至安全距離後，再顯示右方向燈駛入原行路
      線。道路交通安全規則第101條第1項第5款定有明文。
（二）原告主張上開事實，業據提出臺南市政府警察局道路交通
      事故當事人登記聯單、交通事故現場勘驗圖、系爭承保車
      輛行車執照、估價單、電子發票證明聯、任意險汽車保險
      理賠計算書等件（見本院臺南簡易庭109年度南司簡調字
      第468號卷第13-25頁，下稱調解卷）為證，並經本院依職
      權向臺南市警察局第一分局調取道路交通事故現場圖、臺
      南市政府警察局道路交通事故當事人登記聯單、道路交通
      事故當事人酒精測定紀錄表、A3類道路交通事故調查紀錄
      表及道路交通事故照片黏貼紀錄表（見調解卷第57-123頁
      ），核屬相符。又依臺南市車輛行車事故鑑定委員會鑑定
      認定：「一、顏暉恒駕駛自小客車，超越未保持安全間隔
      距離，為肇事原因。二、黃麗英無肇事因素」等語（見本
      院卷第18-19頁）。上開鑑定意見書對於系爭車禍事故肇
      事分析結論，與現場跡證相符，堪為佐證。被告辯稱其無
      肇事原因云云，自無可採。揆諸首揭規定，被告駕駛車號
      000-0000號車輛，行經臺南市東區前鋒路與民族路口時，
      因超車未保持安全距離，而擦撞系爭承保車輛，造成系爭
      承保車輛左側車身損壞。是被告應負過失之責者至明，且
      被告之過失行為，致系爭承保車輛受有損害，兩者間復有
      相當因果關係，則被告應負損害賠償責任，原告已依保險
      契約，修復系爭承保車輛，則原告依保險代位之規定，請
      求被告負損害賠償責任，自屬有據。
（三）系爭承保車輛因系爭車禍事故支出之修理費用：零件費14
      9,652元、工資13,288元、烤漆35,606元，計198,546元，
      有估價單、電子發票證明聯及任意險汽車保險理賠計算書
      等件（見調解卷第19-25頁）在卷可稽；而系爭承保車輛
      係106年3月出廠，有原告提出之行車執照1份在卷可參（
      見調解卷第17頁），迄系爭車禍事故發生時間（108年3月
      7日），已使用2年，而依民法第196條請求賠償車輛毀損
      所減少之價額，得以修復費用為估定標準，但以必要者為
      限，例如修理材料以新品換舊品，應予折舊（最高法院77
      年5月17日第9次民庭會議決議參照），則系爭承保車輛之
      修復，其材料更換係以新品替換舊品，計算零件材料之損
      害賠償數額時，應扣除折舊部分始屬合理。依行政院所頒
      固定資產耐用年數表及固定資產折舊率之規定，自用小客
      車之耐用年數為五年，依定率遞減法每年折舊千分之三六
      九，另依營利事業所得稅結算申報查核準則第95條第8項
      規定，固定資產提列折舊採用定率遞減法者，以一年為計
      算單位，其使用期間未滿一年者，按實際使用之月數相當
      於全年之比例計算之，不滿一月者，以一月計。系爭承保
      車輛已使用2年，則其更換零件部分之「折舊額」依後附
      零件折舊結果計算書估定為90,067元，是系爭承保車輛零
      件費用扣除折舊後，應為59,585元（計算式：149,652－90
      ,067＝59,585元），再加計工資13,288元、烤漆35,606元
      ，共計108,479元（計算式：59,585＋13,288＋35,606＝108,
      479）。
（四）末按給付有確定期限者，債務人自期限屆滿時起，負遲延
      責任。給付無確定期限者，債務人於債權人得請求給付時
      ，經其催告而未為給付，自受催告時起，負遲延責任。其
      經債權人起訴而送達訴狀，或依督促程序送達支付命令，
      或為其他相類之行為者，與催告有同一之效力；民法第22
      9條第1、2 項分別定有明文。又遲延之債務，以支付金錢
      為標的者，債權人得請求依法定利率計算之遲延利息。但
      約定利率較高者，仍從其約定利率；而應付利息之債務，
      其利率未經約定，亦無法律可據者，週年利率為百分之五
      ；亦為同法第233條第1項及第203條所明定。查本件被告
      之民事起訴狀繕本係於109年4月23日寄存在臺南市警察局
      第三分局博愛派出所，此有送達證書一紙（見調解卷第45
      頁）在卷可按，依民事訴訟法第138條第2項規定，寄存送
      達自寄存之日起經10日發生效力，而寄存日不算入，上開
      書狀繕本於109年5月3日送達，則原告本於侵權行為之法
      律關係，請求被告應給付自民事起訴狀繕本送達被告之翌
      日即自109年5月4日起，至清償日止，按週年利率百分之
      五計算之遲延利息，核與上開規定並無違背，自無不合。
四、綜上所述，原告本於侵權行為及保險代位法律關係，請求被
    告給付108,479元，及自109年5月4日起至清償日止，按週年
    利率百分之五計算之利息，為有理由，應予准許；逾此範圍
    之請求，為無理由，應予駁回。
五、本件為關於財產權之訴訟，其標的金額在500,000元以下適
    用簡易訴訟程序所為被告敗訴判決，故就原告勝訴部分，應
    依民事訴訟法第389條第1項第3款規定，依職權宣告假執行
    。
六、按各當事人一部勝訴、一部敗訴者，其訴訟費用，由法院酌
    量情形，命兩造以比例分擔或命一造負擔，或命兩造各自負
    擔其支出之訴訟費用；法院為終局判決時，應依職權為訴訟
    費用之裁判，民事訴訟法第79條及第87條第1項分別定有明
    。查本件原告起訴訴訟標的金額為198,546元，應徵第一審
    裁判費為2,100元，經核原告之請求一部有理由、一部無理
    由，本院審酌被告應負全部過失責任，原告僅因修車零件折
    舊致為部分敗訴判決，認應由被告負擔全部裁判費為當，爰
    依上開規定確定被告應負擔之訴訟費用如主文第三項所示。
七、據上論結，本件原告之訴，為一部有理由、一部無理由，依
    民事訴訟法第436條第2項、第79條、第87條第1項，判決如
    主文。
中　　華　　民　　國　　109 　年　　12　　月　　3 　　日
                  臺南簡易庭  法　官　張麗娟
以上正本係照原本作成
如對本判決上訴，須於判決送達後20日之不變期間內，向本院
提出上訴狀。如委任律師提起上訴者，應一併繳納上訴審裁判
費。
中　　華　　民　　國　　109 　年　　12　　月　　3 　　日
                               書記官　高培馨